臺灣臺中地方法院民事判決　九十三年度訴字第二五號
　　原　　　告　　東莞創盟電子有限公司
?
　　法定代理人　　甲○○
　　訴訟代理人　　曾海光律師
　　被　　　告　　乙○○　　　.
右當事人間請求損害賠償事件，經本院於民國九十三年三月十八日言詞辯論終結，判
決如左：
    主      文
被告應給付原告人民幣貳拾陸萬伍仟壹佰柒拾壹元，及自民國九十二年一月二十二日
起至清償日止，按年息百分之五計算之利息。
訴訟費用由被告負擔。
本判決於原告以新台幣拾柒萬元為被告供擔保後，得假執行。
    事      實
甲、原告方面：
  壹、聲明：除假執行供擔保金額外，如主文所示。
  貳、陳述：
    一被告係訴外人慶盟工業股份有限公司（下稱慶盟公司）之職員，於民國九十一
      年五月間，派往慶盟公司於大陸所設立之原告公司，及東莞虎門白沙慶盟電子
      廠（下稱白沙廠）擔任財務經理乙職，詎被告自同年八月起陸續自原告公司及
      白沙廠之銀行帳戶、零用金、報廢品出售收入等，擅自挪用款項共計人民幣貳
      拾陸萬伍仟壹佰柒拾壹元。被告之挪用行為遭原告公司人員發現後，即畏罪未
      敢返回位於東莞之工作場所，經訴外人慶盟公司及原告公司多次以電話向其曉
      諭，並以存證信函通知其家人轉知被告後，被告始於九十一年十二月二十七日
      至原告公司辦理離職，並於九十二年元月六日簽署自白切結書，然被告於約定
      期限（即九十二年一月二十一日）並未依約償還上述挪用之款項，亦不知去向
      。
    二查被告服務於原告公司，竟不法侵用原告公司之財物，致原告公司受有損害，
      核其行為顯已符合民法第一百八十四條第一項前段之侵權行為要件，且依系爭
      自白切結書，被告亦已自認其確有上揭之不法行為，則其應負損害賠償之責，
      實無庸置疑。為此請求被告賠償原告人民幣貳拾陸萬伍仟壹佰柒拾壹元。
    三復查原告雖係依大陸地區相關法令成立之公司，且本件侵權行為地亦位於大陸
      廣東省東莞地區，然被告之住居所既係在台中市，依民事訴訟法第一條第一項
      之規定，鈞院就本事件自有管轄權。再者，白沙廠近日已依法合併於原告公司
      ，則自應由原告公司承受其全部之債權債務，故僅列原告公司為原告。至於利
      息之計算，應自被告於系爭自白切結書所約定之償還期限翌日起算，始符法理
      。
  、證據：提出被告人事資料卡暨任職同意通知書影本、挪用公款明細影本、中央
      銀行外幣匯率資料影本、存證信函影本、自白切結書影本、被告身分證影本、
      被告最新戶籍謄本、委託書正本各一份及大陸公證處公證書正本、海基會認證
      證明各二份為證。
乙、被告方面：
    被告未於言詞辯論期日到場，亦未提出書狀作何聲明或陳述。
    理      由
一、按國家統一前，為確保台灣地區安全與民眾福祉，規範台灣地區與大陸地區人民
    之往來，並處理衍生之法律事件，特制定本條例。本條例未規定者，適用其他有
    關法令之規定；台灣地區人民與大陸地區人民間之民事事件，除本條例另有規定
    外，適用台灣地區之法律。台灣地區與大陸地區人民關係條例第一條、第四十一
    條第一項定有明文。復按訴訟，由被告住所地之法院管轄。民事訴訟法第一條第
    一項亦定有明文。本件原告係依大陸地區相關法令成立之公司，而被告為台灣地
    區之人民，其二人間之民事事件，除上開條例另有規定外，自應適用台灣地區之
    法律。又本件侵權行為地雖係位於大陸廣東省東莞地區，然被告之住居所既係在
    台中市，有原告所提出之被告最新戶籍謄本一份附卷可稽，因上開條例並無與民
    事訴訟法第一條第一項相異之規定，故依民事訴訟法第一條第一項之規定，本院
    就本事件自有管轄權，合先敘明。
二、本件被告經合法通知，未於言詞辯論期日到場，核無民事訴訟法第三百八十六條
    所列各款情形，爰依原告之聲請，由其一造辯論而為判決。
三、本件原告主張之事實，已據其提出被告人事資料卡暨任職同意通知書影本、挪用
    公款明細影本、存證信函影本及系爭自白切結書影本各一份為證，核屬相符，而
    被告經合法通知，既未於言詞辯論期日到場，亦未提出書狀爭執，依民事訴訟法
    第二百八十條第三項前段、第一項前段之規定，視同自認該等事實，自堪信原告
    之主張為真正。
四、按以外國通用貨幣定給付額者，債務人得按給付時、給付地之市價，以中華民國
    通用貨幣給付之。但訂明應以外國通用貨幣為給付者，不在此限。民法第二百零
    二條定有明文。此即為債務人任意之債之規定，是以當事人約定以外國通用貨幣
    為給付者，僅債務人得按給付時給付地之市價，以中華民國通用貨幣給付之；倘
    債權人請求給付，唯有依債務之本旨，請求債務人以外國通用貨幣為給付，不得
    逕行請求以我國通用貨幣為給付。次按台灣地區與大陸地區人民關係條例第三十
    八條第一項：「大陸地區發行之幣券，不得進出入台灣地區。但於進入時自動向
    海關申報者，准予攜出。」之規定，大陸人民幣雖非台灣地區所得通行之貨幣，
    然在大陸地區仍具有表彰一定價值之權利，並有流通性，不僅為目前大陸地區同
    胞所使用，即自由地區同胞在大陸為交易行為，亦使用之。是基於民法規範經濟
    市場之目的，基於同一法律上之理由，應認為於約定以人民幣定給付額之情形，
    有類推適用民法第二百零二條之必要。查原告主張被告所挪用而應償還之款項為
    人民幣貳拾陸萬伍仟壹佰柒拾壹元，且被告於系爭自白切結書亦自承有挪用該筆
    款項而願無條件償還，顯見兩造均同意由被告以人民幣償還予原告，是原告請求
    被告以人民幣給付，於法有據。
五、再按給付有確定期限者，債務人自期限屆滿時起，負遲延責任。民法第二百二十
    九條第一項定有明文。本件被告於系爭自白切結書內，載明其將於九十二年一月
    二十一日前將所挪用之上開款項無條件償還原告公司乙節，前已敘明，則本件清
    償期之末日即為九十二年一月二十一日，是原告請求自九十二年一月二十二日起
    計算之法定遲延利息，亦屬有據。
六、從而，原告依侵權行為之法律關係，請求被告給付人民幣貳拾陸萬伍仟壹佰柒拾
    壹元，及自九十二年一月二十二日起至清償日止，按年息百分之五計算之利息，
    為有理由，應予准許。
七、原告陳明願供擔保，聲請宣告假執行，經核於法並無不合，爰酌定擔保金額，予
    以准許。
八、據上論結，本件原告之訴為有理由，依民事訴訟法第三百八十五條第一項前段、
    第七十八條、第三百九十條第二項，判決如主文。
中　　　華　　　民　　　國　　九十三　　年　　　三　　　月　　三十一　　日
                                臺灣臺中地方法院民事第四庭
~B法　　　官　許秀芬
右為正本係照原本作成
如對本判決上訴須於判決送達後廿日內向本院提出上訴狀
中　　　華　　　民　　　國　　九十三　　年　　　三　　　月　　三十一　　日
~B法院書記官
